最高法院刑事判決　　　　　　　　　　　　　　　八十六年度台上字第五六八八號
　　上　 訴　 人
　　即　自訴　人　忠志營造有限公司
　　代　 表　 人　倪昌訓
　　代　 理　 人　林賢宗律師
　　上訴人即被告　吳靜秋　女
　　　　　　　　　　　　　居台北市○○路二八九號六○二室
　　選 任辯護 人　莊勝榮律師
　　被　　　　告　甲○○　男
　　　　　　　　　　　　　居台北市○○路二八九號六○二室
右上訴人等因被告等搶奪案件，不服台灣高等法院中華民國八十五年十月二十九日第
二審判決（八十五年度上訴字第二二二七號，自訴案號：台灣台北地方法院八十四年
度自字第一三一六號），提起上訴，本院判決如左：
    主  文
原判決撤銷，發回台灣高等法院。
    理  由
本件原判決維持第一審論處被告吳靜秋以意圖為自己不法之所有，而搶奪他人動產罪
刑並諭知被告甲○○無罪之判決，駁回自訴人及被告吳靜秋在第二審之上訴，雖非無
見。惟查：(一)本件原判決認定被告吳靜秋簽發之本票，因屆期無法兌現，要求暫緩提
示，自訴人代表人倪昌訓乃於案發當天請特別助理梁慧馨持本票二十六張（金額均為
新台幣（下同）二百一十萬元）。前往吳靜秋辦公室換票。如果無訛，該二十六張本
票之總金額應為五千四百六十萬元，原判決認定其總面額為五千四百五十萬元；而吳
靜秋乘梁慧馨不備之際，搶走之二十五張本票，其面額合計應為五千二百五十萬元，
原判決認定為五千二百四十萬元，已有認定事實自相矛盾之違誤。(二)按同一案件經檢
察官終結偵查者，不得再行自訴，為刑事訴訟法第三百二十三條第一項所明定。此所
謂終結偵查，係指該案件業經檢察官合法終結偵查程序，已為起訴或不起訴處分而言
。苟檢察官就同一案件已為不起訴處分，雖經上級法院檢察署檢察長認告訴人聲請再
議為有理由，命令下級檢察官續行偵查，仍應認該案件業經偵查終結，而不得向法院
自訴。本件自訴人前以同一事實告訴被告吳靜秋、甲○○二人涉有共同詐欺及搶奪罪
嫌，經台灣台北地方法院檢察署檢察官終結偵查，於八十三年六月十五日以八十二年
度偵字第二八三五六號、八十三年度偵字第五五四五號處分不起訴。有該案不起訴處
分書影本附卷可稽。嗣該案經台灣高等法院檢察署檢察長認告訴人（即本件自訴人）
之聲請再議為有理由，命令原地方法院檢察署續行偵查，續行偵查結果，於八十三年
十一月二十九日以被告二人涉有共同詐取二十六張本票之詐欺罪嫌提起公訴（八十三
年度偵續字第二七○號），雖檢察官於續行偵查後製作之起訴書內未明被告等如何
不構成搶奪罪嫌之理由，依前開說明該部分仍難謂非已終結偵查。原判決以公訴人就
被告詐欺部分以八十三年偵續字第二七○號起訴，係就被告自案外人梁慧馨取得之二
十六張本票全部加以偵查之後，認其中一張本票之取回有詐欺罪嫌，而加以起訴，是
公訴意旨並未將被告吳靜秋另行起意之「搶奪」犯行提起公訴，自訴人認此「搶奪」
部分尚未經法院審判而提起自訴，並無違誤云云。似與卷證資料，不相符合。而有再
就相關案卷詳加比對，查明本件自訴人於八十四年十一月二十三日向第一審法院提起
自訴之同一案件，是否業經偵查終結，以為判斷之依據。其遽為實體上之判決，自嫌
速斷，而難謂適法，以上或為上訴意旨所指摘，或為本院得依職權調查之事項，應認
原判決有撤銷發回之原因。
據上論結，應依刑事訴訟法第三百九十七條、第四百零一條，判決如主文。
中      華      民      國    八十六    年      九      月    二十五    日
                              最高法院刑事第六庭
                                  審判長法官  黃  劍  青
                                        法官  劉  敬  一
                                        法官  林  增  福
                                        法官  林  文  豐
                                        法官  邵  燕  玲
      右正本證明與原本無異
                                              書  記  官
中      華      民      國    八十六    年      十      月     三       日
                                                                        Ｖ
